【裁判字號】    98,訴緝,101
【裁判日期】    980424
【裁判案由】    妨害自由等
【裁判全文】
臺灣板橋地方法院刑事判決            98年度訴緝字第101 號
公  訴  人  台灣板橋地方法院檢察署檢察官
被      告  甲○○
上列被告因妨害自由等案件，經檢察官提起公訴（九十六年度偵
字第四一八０號），被告於準備程序中就被訴事實為有罪之陳述
，本院合議庭裁定由受命法官改依簡式審判程序獨任審理，判決
如下：
    主      文
甲○○共同乘他人急迫貸以金錢，而取得與原本顯不相當之重利
，處有期徒刑參月，如易科罰金，以新台幣壹仟元折算壹日，減
為有期徒刑壹月又拾伍日，如易科罰金，以新台幣壹仟元折算壹
日。又共同以非法方法，剝奪人之行動自由，處有期徒刑肆月，
如易科罰金，以新台幣壹仟元折算壹日，減為有期徒刑貳月，如
易科罰金，以新台幣壹仟元折算壹日。又共同以脅迫使人行無義
務之事，處有期徒刑參月，如易科罰金，以新台幣壹仟元折算壹
日，減為有期徒刑壹月又拾伍日，如易科罰金，以新台幣壹仟元
折算壹日。應執行有期徒刑肆月，如易科罰金，以新台幣壹仟元
折算壹日。
    事      實
一、甲○○、郭傳福（由本院另案判決處有期徒刑四月確定）二
    人均明知依民間習慣借貸利率為月息二至三分（即年利率約
    百分之二十四至三十六），當舖業之年利率則不得超過百分
    之四十八，詎因貪圖私利，竟共同基於重利、妨害自由之犯
    意聯絡，約定由郭傳福負責出資、接洽，再由甲○○負責後
    續債務追討，俟取得與原本不相當之重利後朋分，謀議既定
    ，郭傳福、甲○○遂先後為下列犯行：
（一）郭傳福先於民國九十五年十一月間某日起，在中國時報廣
      告版刊登「五萬內，我幫你，正派當舖配合，0000000000
      」之廣告。適有乙○○需款孔急，於九十五年十一月中旬
      某日，撥打前開報紙分類廣告上開之電話與郭傳福聯絡，
      郭傳福即於同年月十九日，前往乙○○位於台北縣新店市
      ○○路○段一八四巷二六號住處，約定貸予乙○○新台幣
      （下同）三萬元，復約定每五日為一期，每期利息六千元
      ，並於交款時預扣二期利息一萬二千元（實際僅交付借款
      一萬八千元），以此方式取得相當於月利率百分之二百（
      計算式為： 6,000 X 6 / 18,000 = 200 % ）、與原本顯
      不相當之重利，另要求乙○○交付汽、機車駕照，簽發票
      面金額三萬元之本票一紙，交予郭傳福收執充作擔保。繼
      有丙○○亦需款孔急，於九十五年十二月間某日，撥打前
      開報紙分類廣告上之電話，與自稱「張先生」之郭傳福聯
      絡，郭傳福、甲○○乃承前重利之犯意，接續於同年月二
      十七日，在台北縣樹林市長壽公園內，約定貸予丙○○五
      萬元，復約定每十日為一期，每期利息一萬三千元，並於
      交款時預扣一期利息一萬三千元（實際僅交付借款三萬七
      千元），以此方式，取得相當於月利率百分之一百零五（
      計算式為： 13,000 X 3 / 37,000 = 105 %）、與原本顯
      不相當之重利，另要求丙○○交付其汽車駕照、友人王朝
      冠所有之車號Ｋ５Ｍ─６０３號機車，及該機車之行車執
      照，並簽發票面金額五萬元本票一紙（發票日期九十五年
      十二月二十七日），交予郭傳福、甲○○收執作為擔保。
（二）嗣於九十五年十二月間，乙○○無力還款，郭傳福即與甲○○、另名真實年籍、姓名不詳之成年男子，共同基於恐
      嚇、妨害自由之犯意聯絡，先後撥打乙○○之電話，以「
      你躲遠一點，不要讓我們看到，不然就要讓你斷手斷腳」
      等加害生命、身體等言詞，恐嚇乙○○，使乙○○心生畏
      懼，致生危害於安全。繼由甲○○及該成年男子，於同年
      月二十八日，前往乙○○新店住處，將乙○○帶至台北縣
      新莊市某機車行，向乙○○取得其所有之身分證、健保卡
      、駕照及銀行存摺後，欲以乙○○之名義購買機車一部，
      辦理分期付款，用以抵償乙○○先前之借款本息，然因該
      機車之分期付款無法核貸，甲○○與該成年男子乃將乙○○強押上車，載至台北縣新莊市某賓館內，以此非法方法
      剝奪乙○○之行動自由，並強迫乙○○簽發票面金額十萬
      元之本票一紙（發票日為九十五年十一月十九日，到期日
      為九十五年十二月二十八日），交予甲○○收執，甲○○
      即將乙○○原簽發之三萬元本票當面撕毀，再要求乙○○
      想辦法籌錢還清欠款，迄翌日乙○○仍無法籌足欠款，甲○○始開車搭載乙○○返回住處，再將前開十萬元本票一
      紙交回予郭傳福。
（三）而丙○○亦無力還款，郭傳福、甲○○另基於妨害自由之
      犯意，於九十六年一月四日晚間某時許，前往丙○○及其
      友人王朝冠位於台北縣樹林市○○街七０巷八號住處，邀
      同丙○○至附近之樹林長壽公園後，共同以「要是你跑路
      的話，最好帶著全家一起跑路，不然我們會讓你全家死光
      光」、「要把你帶到山上埋起來」等加害生命、身體之言
      語恫嚇丙○○，脅迫丙○○簽立票面金額六萬五千元之本
      票一紙（發票日為九十六年一月五日）予郭傳福，用以抵
      充前開借款之五期利息。嗣於九十六年二月六日，經丙○○報警處理，循線查獲，扣得車號Ｋ５Ｍ─６０３號機車
      一台、本票十四紙，裘聰惠等人之身分證件、駕照、健保
      卡共六張、銀行存款薄二本等物。
二、案經丙○○、乙○○訴由台北縣政府警察局樹林分局報告台
    灣板橋地方法院檢察署檢察官偵查起訴。
    理      由
一、本案被告甲○○所犯係死刑、無期徒刑、最輕本刑為三年以
    上有期徒刑以外之罪，且非高等法院管轄之第一審案件，其
    於準備程序中就被訴事實為有罪之陳述，經本院告知簡式審
    判程序之旨，並聽取公訴人、被告之意見後，經合議庭裁定
    由受命法官獨任進行簡式審判程序，合先敘明。
二、上揭事實，業據被告於本院審理時坦承不諱，並經證人郭傳
    福、乙○○、丙○○、王朝冠等人於警詢、偵查及本院審理
    時證述屬實，復有扣案機車、本票等件為證，足證被告自白
    核與事實相符，應堪採信。本案事證明確，被告犯行，洵堪
    認定。
三、核被告所為，係分別犯：
（一）刑法第三百四十四條之重利罪（指取得乙○○、丙○○借
      款原本顯不相當之重利部分），被告先後二次重利犯行，
      係基於單一重利犯意，於密接時地為之，應論以接續犯之
      單純一罪。被告與郭傳福二人間，就此部分之犯行，有犯
      意聯絡及行為分擔，為共同正犯。
（二）刑法第三百零二條第一項之非法剝奪他人行動自由罪（指
      強押乙○○至賓館簽發本票部分），被告係基於單一犯意
      ，先以電話恐嚇，再以強押方式剝奪乙○○之行動自由，
      強制乙○○簽發本票，遂其暴力討債之犯行，其恐嚇危害
      安全之行為應視為剝奪行動自由之部分行為，不另論罪（
      最高法院七十四年度台上字第三四０四號判例意旨參照）
      。至被告以非法剝奪乙○○行動自由之方式，強迫乙○○
      簽發本票，祇成立剝奪他人行動自由罪，不再依同法第三
      百零四條論處（最高法院九十三年度台上字第三三０九號
      判決意旨參照）。又被告與郭傳福、該名真實年籍、姓名
      不詳之成年男子三人間，就此部分之犯行，有犯意聯絡及
      行為分擔，為共同正犯。
（三）又刑法第三百零五條之恐嚇罪，係指單純以將來加害生命
      、身體、自由、名譽、財產之事，恐嚇他人致生危害於安
      全者而言。如對於他人之生命、身體等，以現實之強暴脅
      迫手段加以危害要挾，使人行無義務之事或妨害人行使權
      利，應構成刑法第三百零四條之強制罪，而非同法第三百
      零五條之恐嚇危害安全罪（最高法院九十三年度台上字第
      三三０九號判決意旨參照）。是被告脅迫丙○○簽發本票
      之行為，應構成刑法第三百零四條第一項之強制罪。被告
      與郭傳福二人間，就此部分之犯行，有犯意聯絡及行為分
      擔，為共同正犯。
（四）被告所犯上開三罪，犯意各別，行為互殊，應予分論併罰
      。
五、爰審酌被告共同貸放金錢，取得與原本顯不相當之重利，危
    害社會金融秩序，復未能循理性、合法管道催收款項，以強
    暴、脅迫、恐嚇等手段暴力討債，並審酌被告之素行、犯罪
    之動機、目的均僅為一己之私利，犯罪之手段、所生危害，
    及犯罪後坦承犯行，態度尚屬良好等一切情狀，分別量處如
    主文所示之刑，並諭知如易科罰金之折算標準。末查被告之
    犯罪時間，在九十六年四月二十四日以前，與中華民國九十
    六年罪犯減刑條例第二條第一項第三款之規定相符，合於減
    刑條件，應依法減其宣告刑二分之一（被告係於該條例施行
    後之九十八年三月五日經本院發佈通緝，於九十八年四月二
    日緝獲，有通緝書及逮捕通知書在卷可稽，不受該條例第五
    條不得減刑規定之限制，附此敘明），並諭知如易科罰金之
    折算標準，暨定其應執行之刑，及諭知如易科罰金之折算標
    準，以示懲儆。
據上論斷，應依刑事訴訟法第二百七十三條之一第一項、第二百
九十九條第一項前段，刑法第二十八條、第三百四十四條、第三
百零二條第一項、第三百零四條第一項、第四十一條第一項前段
、第五十一條第五款，中華民國九十六年罪犯減刑條例第二條第
一項第三款、第七條、第九條，刑法施行法第一條之一，判決如
主文。
本案經檢察官陳豐年到庭執行職務。
中    華    民    國    98    年    4     月    24    日
                  刑事第十八庭  法  官  林鈺琅
以上正本證明與原本無異。
如不服本判決，應於收受送達後10日內，向本院提出上訴狀，並
應敘述具體理由；其未敘述上訴理由者，應於上訴期間屆滿後20
日內，向本院補提理由書（均須按他造當事人之人數附繕本），
「切勿逕送上級法院」。
                                書記官  林蔚然
中    華    民    國    98    年    4     月    24    日
附錄本案論罪科刑法條全文：
刑法第344 條：（重利罪）
  乘他人急迫、輕率或無經驗貸以金錢或其他物品，而取得與原
  本顯不相當之重利者，處一年以下有期徒刑、拘役或科或併科
  一千元以下罰金。
刑法第302 條：（剝奪他人行動自由罪）
  私行拘禁或以其他非法方法，剝奪人之行動自由者，處五年以
  下有期徒刑、拘役或三百元以下罰金。
  因而致人於死者，處無期徒刑或七年以上有期徒刑，致重傷者
  ，處三年以上十年以下有期徒刑。
  第一項之未遂犯罰之。
刑法第304 條：（強制罪）
  以強暴、脅迫使人行無義務之事或妨害人行使權利者，處三年
  以下有期徒刑、拘役或三百元以下罰金。
  前項之未遂犯罰之。
刑法第305 條：
  以加害生命、身體、自由、名譽、財產之事，恐嚇他人致生危
  害於安全者，處二年以下有期徒刑、拘役或三百元以下罰金。


司法院資訊處製作；財團法人民間司法改革基金會備份。
